臺灣臺南地方法院臺南簡易庭民事判決
110年度南簡字第1664號
原      告  蔡承融  
被      告  陳俊賢  
上列被告因過失傷害案件，原告提起刑事附帶民事訴訟請求侵權
行為損害賠償，經本院刑事庭裁定(110年度交附民字第72號)移
送前來，經本院於民國111年2月14日言詞辯論終結，判決如下：
    主  文
被告應給付原告新臺幣肆拾參萬捌仟陸佰捌拾壹元，及自民國11
0年5月9日起至清償日止，按年息百分之5計算之利息。
原告其餘之訴駁回。
訴訟費用由被告負擔三分之二，餘由原告負擔。
本判決原告勝訴部分得假執行。
原告其餘假執行之聲請駁回。
    事實及理由
壹、程序事項：
　　本件被告經合法通知，未於最後言詞辯論期日到場，核無民
    事訴訟法第386條各款所列情形，爰依原告之聲請，由其一
    造辯論而為判決。
貳、實體方面：
一、原告起訴主張：
(一)被告未考領普通重型機車駕照，於民國109年2月3日0時10分
    許，無照騎乘車牌號碼000-000號普通重型機車(下稱系爭被
    告機車)上路，嗣因後座乘客違規未戴安全帽等原因，為警
    攔查，竟拒不停車，加速逃逸，途經臺南市○區○○路000號前
    時，本應注意車前狀況及兩車並行之間隔，隨時採取必要之
    安全措施，而依當時情形，並無不能注意之情事，竟疏未注
    意上情，貿然左偏前行，撞擊同向左前方由原告所騎乘之車
    號000-0000號普通重型機車(下稱系爭原告機車)，致原告人
    車倒地，受有第一腰椎椎體骨折等傷害。原告因本件車禍受
    有前開傷害，核與被告之過失間，具相當因果關係，爰依侵
    權行為法律關係提起本件訴訟，請求被告賠償下列損害：①
    醫療支出新臺幣(下同)16,232元。②看護費用47,600元。③復
    健費用15,800元。④機車修復費用15,406元。⑤不能工作之損
    失311,136元。⑥精神慰撫金300,000元。
(二)並聲明：
 1、被告應給付原告706,113元，及自起訴狀繕本送達翌日即110
    年5月9日起至清償日止，按年息百分之5計算之利息。
 2、願供擔保，請准宣告假執行。
二、被告經合法通知，未於言詞辯論期日到場，亦未提出準備書
    狀作何聲明或陳述。
三、得心證之理由：
(一)按因故意或過失，不法侵害他人之權利者，負損害賠償責任
    民法第184條第1項前段定有明文。又按汽車行駛時，駕駛人
    應注意車前狀況及兩車並行之間隔，並隨時採取必要之安全
    措施，不得在道路上蛇行，或以其他危險方式駕車，道路交
    通安全規則第94條第3項定有明文。本件原告主張被告於前
    開時間，無照駕駛系爭被告機車，行經臺南市○區○○路000號
    前時，本應注意車前狀況及兩車並行之間隔，隨時採取必要
    之安全措施，而依當時情形天候晴，夜間有照明，柏油路面
    乾燥無缺陷，無障礙物且視距良好，並無不能注意之情事，
    竟疏未注意及此，貿然左偏前行，撞擊同向左前方由原告所
    騎乘之系爭原告機車，致原告人車倒地，因之受有第一腰椎
    椎體骨折等傷害，原告上開傷害與被告之過失行為間具有相
    當因果關係乙節，業據其提出成大醫院診斷證明書、門診收
    據、醫療費用收據、報價單、薪資轉帳明細、車損照片等件
    為證(見卷一第9-45頁)，並有臺南市政府警察局第五分局10
    9年5月8日南市警五交字第1090234296號函附道路交通事故
    現場圖、道路交通事故調查報告表㈠㈡、道路交通事故照片黏
    貼紀錄表在卷足憑(見臺南市政府警察局第五分局南市警五
    偵字第1090555043號卷第21-61頁)。而被告上開過失傷害犯
    行，經檢察官提起公訴，業經本院刑事庭以110年度交簡字
    第2152號刑事簡易判決判處被告犯過失傷害罪，處有期徒刑
    4月，如易科罰金，以1,000元折算1日，經本院調閱上開刑
    事案件卷宗核閱無訛。且被告對於原告主張此部分之事實，
    已於相當時期受合法之通知，於言詞辯論期日不到場，亦未
    提出準備書狀供本院審酌，本院審酌卷附資料及上開證據，
    認定原告主張為真實。足認被告確有不法過失駕車肇事行為
    ，且被告上揭過失行為與原告所受系爭傷害結果間，亦具有
    相當因果關係。
(二)次按因故意或過失，不法侵害他人之權利者，負損害賠償責
    任；汽車、機車或其他非依軌道行駛之動力車輛，在使用中
    加損害於他人者，駕駛人應賠償因此所生之損害；不法侵害
    他人之身體或健康者，對於被害人因此喪失或減少勞動能力
    ，或增加生活上之需要時，應負賠償責任；不法侵害他人之
    身體、健康、名譽、自由、信用、隱私、貞操，或不法侵害
    其他人格法益而情節重大者，被害人雖非財產上之損害，亦
    得請求賠償相當之金額；民法第184條第1項前段、第191條
    之2前段、第193條第1項、第195條第1項前段分別定有明文
    。本件被告因前揭過失行為，不法侵害原告之身體，致原告
    受有系爭傷害，則原告依前揭規定，請求被告賠償其所受損
    害，自屬於法有據。茲就原告請求賠償之項目及金額析述如
    下：
 1、醫療支出16,232元、復健費用15,800元：
　  原告主張因本件車禍事故支出醫療費用16,232元(急診2,532
    元、背架12,000元、救護車1,700元)及復健費用15,800元，
    業據其提出成大醫院診斷證明書、收據、義肢復健器材發票
    、救護車接送病患車資明細、陽光復健科診所、維新診所醫
    療費用收據(物理治療)等件為憑(見卷一第9-35頁)。經查，
    原告傷勢為第一腰椎椎體骨折，並依原告所提成大醫院診斷
    證明書，其上記載：「病人於2020年2月3日凌晨至本院急診
    求治，於2020年2/14、2/17，至本院門診就診追蹤，現採保
    守治療及背架穿戴保護，傷後需休養6個月，併專人照護2個
    月，宜定期追蹤與後續復健治療。」，此有成大醫院診斷證
    明書1紙附卷可查(見卷一第9頁)，足見，原告確實因車禍受
    傷有背架穿戴保護及復建之必要，更足徵證上開醫療費用，
    係屬治療系爭傷勢所必要支出費用。故此，原告請求被告給
    付上開醫療費用，於法有據，自應准許。
 2、看護費用47,600元：
    原告主張因本件交通事故受傷，需專人看護2個月，共支出4
    7,600元，業據其提出成大醫院診斷證明書為證(見卷一第9
    頁)，參酌原告所提出之診斷證明書內容，原告受有第一腰
    椎椎體骨折之傷勢，日常生活坐臥居，自有仰賴他人照護之
    需求，是認原告因系爭傷害於2個月期間，實有需專人看護
    照料之必要。復原告以每月23,800元計算看護費用，並未偏
    離偏離看護勞動市場行情，故原告請求被告給付2個月看護
    費用即47,600元【計算式：23,800元2月=47,600元】，核
    屬有據，應予准許。
 3、機車修復費用：
　  又按不法毀損他人之物者，被害人得請求賠償其物因毀損所
    減少之價額；負損害賠償責任者，債權人得請求支付回復原
    狀所必要之費用，以代回復原狀，民法第196條、第213條第
    3項分別定有明文。所謂因毀損所減損之價額得以修復費用
    為估定之標準，但以必要者為限，如修理材料以新品換舊品
    ，應予折舊(最高法院77年第9次民事庭會議決議參照)。經
    查，系爭原告機車支出之修復費用共15,406元，其中零件13
    ,210元、工資2,196元，有原告提出之報價單附卷可稽(卷一
    第37-39、45頁)。又系爭原告機車係於108年9月出廠，有行
    車執照附卷可憑(卷三第57頁)，迄本件車禍事故發生時即10
    9年2月3日，已使用6月，而零件部分已屬舊品，自應扣除折
    舊。依行政院所頒固定資產耐用年數表及固定資產折舊率表
    ，機械腳踏車之耐用年數為3年，依平均法計算其折舊結果
    （即以固定資產成本減除殘價後之餘額，按固定資產耐用年
    數表規定之耐用年數平均分攤，計算折舊額），每年折舊率
    為3分之1，並參酌營利事業所得稅查核準則第95條第6項規
    定「固定資產提列折舊採用定率遞減法者，以1年為計算單
    位，其使用期間未滿1年者，按實際使用之月數相當於全年
    之比例計算之，不滿1月者，以1月計」，則零件扣除折舊後
    之修復費用估定為11,559元【計算式詳如附表】，再加計工
    資費用2,196元，合計必要之修復費用應為13,755元【計算
    式：11,559元+2,196元=13,755元】。從而，原告請求被告
    賠償系爭原告機車修理費於13,755元，為有理由，應予准許
    。原告逾此範圍之請求，則應駁回。
 4、不能工作之損失：
  ①原告主張其每月收入為42,856元(門市32,549元、自營擺攤19
    ,307元)，惟因本件事故需休養6個月，而受有不能工作之損
    失311,136元等情，並提出成大醫院診斷證明書及薪轉帳戶
    明細影本為證(卷一第9、41頁)。
  ②經查，原告傷勢為第一腰椎椎體骨折，依原告所提成大醫院
    診斷證明書，其上記載：「病人於2020年2月3日凌晨至本院
    急診求治，於2020年2/14、2/17，至本院門診就診追蹤，現
    採保守治療及背架穿戴保護，傷後需休養6個月，併專人照
    護2個月，宜定期追蹤與後續復健治療。」(卷一第9頁)，故
    原告主張因該傷勢需休養6個月無法工作等情，應為可採。
  ③再審酌原告提出門市薪轉帳戶明細影本，其108年8月至109年
    1月之薪資分別為32,220元、32,646元、33,219元、32,184
    元、32,524元及32,503元(卷一第41頁)，堪認此部分每月平
    均薪資為32,549元【計算式：(32,220元+32,646元+33,219
    元+32,184元+32,524元+32,503元)6=32,549元，元以下四
    捨五入】。
  ④至原告另主張其自營市集擺攤平均每月收入19,307元，然就
    此部分，原告自陳無法提出薪資證明(卷三第54頁)，且查無
    扣繳憑單以資證明，是本院認原告就此部分主張，並未盡舉
    證責任，自難認原告確因本件車禍事故而受有市集擺攤損失
    。
  ⑤基上，原告不能工作期間為6個月，並以每月32,549元計算其
    薪資，故原告所受不能工作之損失為195,294元【計算式；3
    2,549元6月=195,294元】。　
 5、精神慰撫金：
　  復按被害人受有非財產上損害，請求加害人賠償相當金額之
    慰撫金時，法院對於慰撫金之量定，應斟酌實際加害情形、
    所造成之影響、被害人痛苦程度、兩造之身分、地位、經濟
    情形及其他各種狀況，以核定相當之數額(最高法院51年台
    上字第223號、47年台上字第1221號判例意旨可資參照)。本
    件原告因被告之過失行為受有前述傷勢，其身心必承受相當
    之痛苦，本於侵權行為之法律關係，請求賠償非財產上之損
    失，自屬有據。本院審酌原告為大學畢業，目前從事製造業
    ，未婚，與父母同住等情；被告名下無財產，於109年度有
    薪資所得等情，有原告自陳在卷及本院依職權調閱兩造稅務
    電子閘門所得調件明細表附卷可稽(卷三第38、43-49、54頁
    )。復參酌兩造身分、資歷及原告所受之傷害程度等一切情
    狀，認原告請求精神慰撫金於150,000元之範圍內，尚無不
    當，應予准許。原告逾此數額之請求，為無理由。
 6、綜上，原告得依侵權行為損害賠償法律關係，請求被告給付
    438,681元【計算式：醫療費用16,232元+復健費用15,800元
    +看護47,600元+機車修復費用13,755元+不能工作之損失195
    ,294元+精神慰撫金150,000元=438,681元】。
四、綜上所述，原告本於侵權行為損害賠償之法律關係，請求被
    告給付438,681元之本息，為有理由，應予准許；原告逾此
    範圍之請求，為無理由，應予駁回。
五、本件係依民事訴訟法第427條第1項規定適用簡易訴訟程序所
    為被告部分敗訴之判決，依同法第389條第1項第3款之規定
    ，應依職權宣告假執行，原告就該部分陳明願供擔保聲請宣
    告假執行，僅係促使本院職權之發動，並無准駁之必要。至
    原告敗訴部分，其假執行之聲請，失所附麗，應併予駁回。
六、據上論結，本件原告之訴為一部有理由，一部無理由，判決
    如主文。
中　　華　　民　　國　　111 　年　　2 　　月　　25　　日
                  臺灣臺南地方法院臺南簡易庭
                                法  官  田玉芬
以上正本係照原本作成。
如不服本判決，應於送達後20日內，向本院提出上訴狀並表明上
訴理由，如於本判決宣示後送達前提起上訴者，應於判決送達後
20日內補提上訴理由書（須附繕本）。
中　　華　　民　　國　　111 　年　　2 　　月　　25　　日
                                書記官  林彥汝
附表：
1.殘價＝取得成本÷( 耐用年數＋1)即13,210÷(3+1)≒3,303（小數
  點以下四捨五入）
2.折舊額 ＝(取得成本－殘價)×1/（耐用年數）×（使用年數）即(
  13,210－3,303) ×1/3×（0+6/12）≒1,651（小數點以下四捨五
  入）
3.扣除折舊後價值＝（新品取得成本－折舊額）即13,210－1,651＝1
  1,559